臺灣新北地方法院刑事判決　　　　　　110年度簡上字第416號
上　訴　人　臺灣新北地方檢察署檢察官
被　　　告　陳任良


　　　　　　詹麗親



上列上訴人因被告等詐欺案件，不服本院於民國110 年7 月16日
所為之110 年度簡字第2375號第一審判決（原聲請簡易判決處刑
案號：109 年度偵字第45251 號、110 年度偵字第8689號）提起
上訴，本院管轄之第二審合議庭判決如下：
    主  文 
原判決撤銷。
陳任良、詹麗親幫助犯洗錢罪，各處有期徒刑4 月，均併科罰金
新臺幣5,000 元，罰金如易服勞役，均以新臺幣1,000 元折算1
日。
    事  實
一、陳任良與詹麗親之前為夫妻（民國109 年11月9 日離婚），
    他們都知道將金融機構帳戶之提款卡與密碼提供給不認識的
    人使用，可能會變成詐騙集團詐騙他人的人頭帳戶，並且使
    詐騙集團可以藉由人頭帳戶提領現金後隱匿犯罪所得的去向
    ，竟仍因缺錢花用，雖然知道以非正常管道辦理貸款可能是
    騙人的，但仍冒險一試，縱使帳戶真的變成犯罪的人頭帳戶
    也只好任其發生，而基於幫助他人詐欺取財以及洗錢的不確
    定故意，於109 年9 月20日某時，陳任良與詹麗親一起在桃
    園市○○區○○○路000 號城市商旅的大廳內，將陳任良所
    申辦之中國信託商業銀行帳號000-000000000000號帳戶（下
    稱中國信託帳戶）之存摺、提款卡與密碼，交付予真實姓名
    、年籍均不詳、自稱「陳文治」之男子（下稱「陳文治」）
    。嗣「陳文治」取得上開中國信託帳戶後，即與其所屬詐欺
    集團成員共同意圖為自己不法之所有，基於詐欺取財以及洗
    錢之犯意，於附表所示之時間，以附表所示之手法，向附表
    所示之李權剛等人詐騙，致李權剛等人陷於錯誤，依其指示
    於附表所示之時間，匯款如附表所示之金額至陳任良所有之
    中國信託帳戶，並由不詳之詐欺集團成員將款項提領一空，
    因而隱匿犯罪所得的去向。
二、案經曾泰祥、林宏豐、何敏玉訴由新北市政府警察局土城分
    局、黃韋豪訴由新北市政府警察局三峽分局報告臺灣新北地
    方檢察署檢察官偵查後聲請簡易判決處刑。
    理  由                                              
壹、證據能力部分：
    按被告以外之人於審判外之陳述，雖不符刑事訴訟法第159
    條之1 至第159 條之4 之規定，而經當事人於審判程序同意
    作為證據，法院審酌該言詞陳述或書面陳述作成時之情況，
    認為適當者，亦得為證據。當事人、代理人或辯護人於法院
    調查證據時，知有刑事訴訟法第159 條第1 項不得為證據之
    情形，而未於言詞辯論終結前聲明異議者，視為有前項之同
    意，刑事訴訟法第159 條之5 定有明文。查本判決所引用被
    告以外之人於審判外作成之相關供述證據，雖屬傳聞證據，
    惟公訴人、被告陳任良、詹麗親於本院準備程序、審判期日
    均未對證據能力有所爭執，亦未於言詞辯論終結前聲明異議
    ，本院審酌上開證據資料製作時之情況，尚無違法不當及證
    明力明顯過低之瑕疵，亦認為以之作為證據應屬適當，故認
    前揭證據資料均有證據能力。又本判決其餘所引用之非供述
    證據，查無違反法定程序取得之情形，亦均認具證據能力。
貳、實體理由部分：
一、認定有罪的理由：
  ㈠被告陳任良、詹麗親在本院審理時都承認上開事實，並且與
    證人即被害人李權剛、告訴人曾泰祥、告訴人林宏豐、告訴
    人何敏玉、告訴人黃韋豪在警詢中的指述情節相符，並有被
    告陳任良之中國信託商業銀行帳號000000000000號帳戶基本
    資料、存款交易明細及自動化交易LOG 資料（109 年度偵字
    第45251 號卷第7 至19頁）、被害人李權剛之通訊軟體LINE
    對話紀錄、轉帳交易明細擷圖（同上卷第20至23頁）、告訴
    人何敏玉提出之轉帳交易明細擷圖（同上卷第37頁）、告訴
    人林宏豐提出之合作金庫銀行存摺封面及內頁交易明細、自
    動櫃員機交易明細表、網站及通訊軟體對話紀錄擷圖（同上
    卷第38至39、第58至60頁）、告訴人曾泰祥提出之通訊軟體
    LINE對話紀錄擷圖（同上卷第55至57頁）、告訴人黃韋豪提
    出之臺灣銀行存摺封面影本（110 年度偵字第14995 號卷第
    12頁）等資料可以佐證，足見被告2 人的自白與事實相符，
    可以採信。
  ㈡被告陳任良、詹麗親都知道金融機構帳戶不可以隨便交給別
    人使用，被告詹麗親甚至還曾經因為在108 年12月9 日將自
    己的台北富邦銀行帳戶交給陌生人，而經臺灣桃園地方檢察
    署檢察官於109 年8 月7 日提起公訴，此有臺灣桃園地方檢
    察署檢察官109 年度偵字第17378 號起訴書在卷可查（10 9
    年度偵字第45251 號卷第80至81頁），更可以證明被告陳任
    良、詹麗親都知道任意將帳戶交給不認識的人，可能會變成
    詐欺集團的人頭帳戶，而他們也都知道詐欺集團可能會利用
    他們提供的人頭帳戶去詐騙被害人的錢財，並且以車手提領
    現金的方式讓檢警難以追查贓款的下落，卻仍然因為缺錢花
    用，想要以特殊管道辦理貸款，而冒險將被告陳任良的中國
    信託帳戶交給不認識的人，顯示被告2 人對於帳戶可能會變
    成人頭帳戶一事是抱持著「真的發生了也無所謂」的心態，
    主觀上具有幫助詐欺取財以及幫助洗錢的不確定故意，應無
    疑問。
  ㈢綜上，本件事證明確，被告2 人的犯行可以明確認定，應該
    依法論科。
二、論罪：
  ㈠罪名：
    被告2 人一起將被告陳任良的中國信託帳戶交給「陳文治」
    ，使得「陳文治」所屬詐欺集團成員可以利用被告陳任良的
    中國信託帳戶當作詐欺取財的人頭帳戶，並且利用車手從帳
    戶領款後隱匿犯罪所得的去向，被告2 人雖然不是親自實施
    詐欺犯罪與洗錢犯罪的人，但他們的行為有助於他人犯詐欺
    取財罪與洗錢罪，因此被告2 人的行為，構成刑法第30條第
    1 項前段、第339 條之幫助詐欺取財罪、以及刑法第30條第
    1 項前段、洗錢防制法第14條第1 項之幫助洗錢罪。
  ㈡罪數：
    被告2 人幫助詐欺集團對如附表所示5 位被害人、告訴人進
    行詐欺取財，並進而洗錢，共觸犯5 個幫助詐欺取財罪與5
    個幫助洗錢罪。
  ㈢競合：
    1.被告2 人提供帳戶的行為，幫助詐欺集團對同一個被害人
      或告訴人遂行詐欺取財犯罪，進而幫助詐欺集團隱匿該名
      被害人或告訴人的犯罪所得之去向，為一行為觸犯數罪名
      之（異種）想像競合犯，應從一重之幫助洗錢罪處斷。
    2.被告2 人以同一個交付帳戶的行為，同時讓詐欺集團可以
      詐騙5 個被害人或告訴人，而觸犯5 個幫助洗錢罪，為（
      同種）想像競合犯，應從一重之幫助洗錢罪處斷。
  ㈣刑之減輕：
    1.被告2 人並未親自實施犯罪，僅是從旁對於正犯施以助力
      的幫助犯，對於犯罪的支配程度較低，可責性也較低，得
      依刑法第30條第2 項之規定，減輕其刑。
    2.洗錢防制法第16條第2 項規定：「犯前二條之罪，在偵查
      或審判中自白者，減輕其刑。」本件被告2 人對於自己幫
      助洗錢的犯罪事實均自白不諱，應依上開規定對其等所犯
      幫助洗錢罪減輕其刑，並依法遞減之。
  ㈤移送併辦：
    臺灣新北地方檢察署檢察官以110 年度偵字第14995 號移送
    併辦之犯罪事實（即附表編號5 所示之告訴人黃韋豪），與
    原聲請簡易判決處刑書所載的犯罪事實，具有想像競合之裁
    判上一罪關係，為聲請簡易判決效力所及，屬於本院審理的
    範圍。
  ㈥起訴法條變更：
    聲請簡易判決處刑書論及幫助洗錢罪，但其社會事實同一，
    本院又已當庭告知該罪名，爰依刑事訴訟法第300條之規定
    ，變更法條併予審理之。
三、撤銷原判決的理由與量刑：
  ㈠原審判決認被告2 人犯幫助詐欺取財罪，予以論罪科刑，雖
    然不是沒有道理，但是被告2 人所為另構成幫助洗錢罪，原
    審未予論處，尚有未合；且原審判決後，檢察官以110 年度
    偵字第14995 號移送如附表編號5 所示之犯罪事實，犯罪事
    實已有擴張，原審未及審酌，也無法維持。因此，檢察官循
    告訴人何敏玉之請求提起上訴，認原審判決量刑過輕，本院
    認為量刑屬於裁判者追求個案正義的核心事項，原則上應予
    尊重，除非有明顯不當或違誤，否則不能任意以一個裁判者
    的主觀認定去取代另外一個裁判者的主觀認定，而依照原審
    判決所認定的事實而言，其量刑並無過重或過輕可言，故檢
    察官的上訴並無理由，但原審判決既有上開瑕疵，自仍應由
    本院撤銷改判。
  ㈡量刑：
    審酌被告2 人是基於不確定故意而幫助他人犯罪，犯罪的動
    機是因為自己缺錢想要尋求地下管道貸款而冒險交出帳戶，
    進而造成如附表所示之被害人或告訴人受有如附表所示之財
    產損害，以及被告陳任良並無科刑紀錄、被告詹麗親曾因交
    付帳戶而被法院依照幫助洗錢罪判處有期徒刑3 月，有他們
    的臺灣高等法院被告前案紀錄表可查，素行尚可，而被告2
    人犯後也都坦承犯行，但無力支付損害賠償，並量以被告陳
    任良高職畢業，現從事裝潢，離婚，要扶養父母，被告詹麗
    親大學畢業，現從事一般行政秘書，離婚等智識程度與家庭
    生活狀況，以及告訴人等人所表示之應該量處較原審更重之
    刑度之意見等一切情狀，分別量處如主文第2 項所示之刑，
    並諭知罰金如易服勞役之折算標準，以示懲戒。
四、沒收：
    卷內並無證據可以證明被告2 人有分得告訴人或被害人受騙
    匯出的款項，也沒有證據證明被告2 人曾因交付帳戶而取得
    對價，無從認定被告2 人因本案而獲得任何不法利得，因此
    不用依刑法第38條之1 規定為沒收之宣告。
據上論斷，應依刑事訴訟法第300條、第455條之1第1項、第3項
、第369條第1項，判決如主文。
本案由檢察官吳秉林聲請簡易判決處刑，上訴後由檢察官盧祐涵
到庭執行職務。
中    華    民    國   110    年    11    月    16    日
                  刑事第十六庭審判長法  官  黃志中
 
                                    法  官  時瑋辰
 
                                    法  官  薛巧翊
本判決就附表編號5 部分，為被告第一次受有罪判決，被告或得
為被告利益上訴之人得提起上訴，應於判決送達後20日內敘明上
訴理由，向本院提出上訴狀( 應附繕本) ，上訴於臺灣高等法院
。其未敘述上訴理由者，應於上訴期間屆滿後20日內向本院補提
理由書「切勿逕送上級法院」。
                                    書記官  田世杰
中    華    民    國   110    年    11    月    16    日
附錄本案論罪科刑法條全文：
中華民國刑法第30條
（幫助犯及其處罰）
幫助他人實行犯罪行為者，為幫助犯。雖他人不知幫助之情者，
亦同。
幫助犯之處罰，得按正犯之刑減輕之。
 
中華民國刑法第339條
（普通詐欺罪）
意圖為自己或第三人不法之所有，以詐術使人將本人或第三人之
物交付者，處 5 年以下有期徒刑、拘役或科或併科 50 萬元以
下罰金。
以前項方法得財產上不法之利益或使第三人得之者，亦同。
前二項之未遂犯罰之。
 
洗錢防制法第2條
本法所稱洗錢，指下列行為：
一、意圖掩飾或隱匿特定犯罪所得來源，或使他人逃避刑事追訴
    ，而移轉或變更特定犯罪所得。
二、掩飾或隱匿特定犯罪所得之本質、來源、去向、所在、所有
    權、處分權或其他權益者。
三、收受、持有或使用他人之特定犯罪所得。
 
洗錢防制法第14條
有第二條各款所列洗錢行為者，處 7 年以下有期徒刑，併科新
臺幣 5 百萬元以下罰金。
前項之未遂犯罰之。
前二項情形，不得科以超過其特定犯罪所定最重本刑之刑。
 
附表
┌───┬───┬────┬───────────┬──────┬───────┐
│編號  │被害人│詐欺時間│詐欺方式              │匯款時間    │遭詐欺匯款金額│
│      │或    │        │                      │            │（新臺幣）    │
│      │告訴人│        │                      │            │              │
├───┼───┼────┼───────────┼──────┼───────┤
│1     │被害人│109 年 9│詐欺份子以交友軟體    │109 年10月7 │6,900元       │
│      │李權剛│月初起  │Tinder 暱稱「 Vanessa │日15時59分許│              │
│      │      │        │」與李權剛聯繫，佯稱邀│            │              │
│      │      │        │約李權剛投資虛擬貨幣、│            │              │
│      │      │        │期貨云云，致李權剛陷於│            │              │
│      │      │        │錯誤。                │            │              │
├───┼───┼────┼───────────┼──────┼───────┤
│2     │告訴人│109 年9 │詐欺份子以通訊軟體    │109 年9 月22│5萬元         │
│      │曾泰祥│月9 日起│LINE 暱稱「 Mick 軒-策│日12時6 分許│              │
│      │      │        │劃」與曾泰祥聯繫，佯稱│（聲請簡易判│              │
│      │      │        │邀約曾泰祥加入一對一投│決處刑書記載│              │
│      │      │        │資專案云云，致曾泰祥陷│之時間有誤，│              │
│      │      │        │於錯誤。              │茲予更正）  │              │
│      │      │        │                      ├──────┼───────┤
│      │      │        │                      │109 年9 月22│5萬元         │
│      │      │        │                      │日12時8 分許│              │
│      │      │        │                      │（聲請簡易判│              │
│      │      │        │                      │決處刑書記載│              │
│      │      │        │                      │之時間有誤，│              │
│      │      │        │                      │茲予更正）  │              │
├───┼───┼────┼───────────┼──────┼───────┤
│3     │告訴人│109 年8 │詐欺份子以交友軟體    │109 年9 月23│10萬元        │
│      │林宏豐│月24日起│Wedate 暱稱「娟兒」與 │日18時6 分許│              │
│      │      │        │林宏豐聯繫，佯稱邀約林│            │              │
│      │      │        │宏豐加入Max TOUCH 網站│            │              │
│      │      │        │，參加導師專屬課程投資├──────┼───────┤
│      │      │        │云云，致林宏豐陷於錯誤│109 年9 月23│140萬         │
│      │      │        │。                    │日19時2分許 │              │
│      │      │        │                      │            │              │
│      │      │        │                      ├──────┼───────┤
│      │      │        │                      │109 年10月4 │50萬元        │
│      │      │        │                      │日18時54分許│              │
│      │      │        │                      │            │              │
├───┼───┼────┼───────────┼──────┼───────┤
│4     │告訴人│109 年6 │詐欺份子以交友軟體探探│109 年10月10│10萬元        │
│      │何敏玉│月29日17│暱稱「王浩威」與何敏玉│日0 時13分許│              │
│      │    │時30分許│聯繫，佯稱邀約何敏玉加│            │              │
│      │      │起      │入網站投資云云，致何敏│            │              │
│      │      │        │玉陷於錯誤。          │            │              │
├───┼───┼────┼───────────┼──────┼───────┤
│5     │告訴人│109 年8 │詐欺份子邀約黃韋豪至  │109 年10月12│15萬元        │
│      │黃韋豪│月14日19│MAXTOUCH平台投資，至黃│日11時34分許│              │
│      │      │時許起  │韋豪陷於錯誤。        │            │              │
└───┴───┴────┴───────────┴──────┴───────┘